【裁判字號】    90,訴,199
【裁判日期】    900608
【裁判案由】    損害賠償
【裁判全文】
臺灣臺中地方法院民事判決  九十年訴字第一九九號
    原      告  丁○○
    訴訟代理人  丙○○
    被      告  甲○○
    訴訟代理人  乙○○
右被告因公共危險案件，經原告提起請求損害賠償之附帶民事訴訟（八十九年度交附
民字第二０九號），經本院刑事庭裁定移送前來，本院判決如左：
被告應給付原告新台幣貳拾參萬伍仟參佰柒拾肆元，及自民國八十九年六月二十八日
起至清償日止，按年息百分之五計算之利息。
原告其餘之訴駁回。
訴訟費用由被告負擔二分之一，餘由原告負擔。
本判決第一項於原告以新台幣捌萬元為被告供擔保後，得假執行。
原告其餘假執行之聲請駁回。
甲、原告方面：
一、聲明：被告應給付原告新台幣（下同）五十五萬一千四百二十四元，及自起訴狀
    繕本送達翌日起至清償日止，按年息百分之五計算之利息；並願供擔保，請准為
    假執行宣告。
二、陳述：
（一）被告甲○○於八十九年二月二十五日晚間，在台中縣后里鄉砲兵指揮部營區內
      ，飲用啤酒二瓶後，明知服用酒類足以降低注意力，致無法安全駕駛動力交通
      工具，其飲酒後吐氣所含酒精成分達每公升○‧六九毫克，超過每公升○．二
      五毫克之標準值甚多，顯已不能安全駕駛動力交通工具，猶於同日晚上八時三
      十分許，騎乘其所有車牌號碼ＹＩＪ─５２８號重型機車，自前揭處所欲返回
      住處，於同日晚間九時許，其沿台中縣豐原市○○路往中正路方向行駛時，途
      經台中縣豐原市○○路閃光黃燈與中山路五七一巷閃光紅燈之交岔路口前時，
      本應注意汽車行車速度依標誌規定，無標誌者，於市區道路時速不得超過四十
      公里，且汽車行駛至交岔路口，其行進應遵守燈光號誌，又汽車駕駛人飲酒後
      其吐氣所含酒精成分超過每公升０點二五毫克以上者，不得駕車，遇閃光黃燈
      係表示「警告」，車輛並應減速接近，注意安全，小心通過，而肇事地點為閃
      光號誌之交岔路口及市區道路，且依當時天候下雨，夜間有照明設備，路面溼
      潤、無缺陷及無障礙物，視距良好，又無不能注意情事，詎其能注意，竟疏未
      注意減速慢行、小心通過，猶貿然以時速五十公里之高速穿越該交岔路口，適
      有行人即本件原告丁○○沿台中縣豐原市○○路七十三巷往中山路五七一巷口
      正橫越中山路之際，被告見狀因一時閃煞不及，其騎乘之上開機車右後視鏡撞
      及丁○○之右手臂，致原告倒地而受有右脛腓骨骨折、頭部外傷、右手撕裂傷
      等傷害，刑事部分並經本院以八十九年度交易字第二七五號刑事判決認被告係
      犯刑法第一百八十五條之三服用酒類致無法安全駕駛動力交通工具罪及同法二
      百八十四條第一項前段過失傷害罪，各判處其有期徒刑肆月，如易科罰金以參
      佰元折算壹日，及有期徒刑肆月，如易科罰金以參佰元折算壹日，二者合併定
      其應執行有期徒刑陸月，如易科罰金，以參佰元折算壹日在案。
（二）原告受傷後，經送省立豐原醫院治療共十七日，共支付手術及門診等醫藥費四
      萬一千一百九十二元、復健費用一萬五千一百元、中藥費用一萬三千零七十元
      ，及購買止痛膏二百五十元、助行器二千一百元、營養品五千四百八十二元，
      另住院十六日有聘請看護之必要，支出看護費用三萬五千二百元；此外，原告
      配偶前曾中風而由原告照護，於該期間內原告配偶又因跌倒受傷住院，因原告
      無法照顧而另請看護之費用二萬三千一百元，及就診所需計程車費用一萬零五
      百八十元；再原告受傷當時亦有衣物、眼鏡受損，價值共計五千三百五十元，
      加上原告因身體受傷，精神肉體所受痛苦甚大，而被告有房地位於台中市精華
      區，並將之出租他人，應有足夠經濟能力，故請求被告賠償非財產上損害金額
      四十萬元，以上共計五十五萬一千四百二十四元，均係被告不法侵害所生之結
      果，其自應負賠償責任，為此提起本件訴訟。
三、證據：提出收據影本共六十六份、照片六張、診斷證明書影本六份，及調解不成
    立證明書、鑑定意見書、現場圖等影本各一份。
乙、被告方面：
壹、被告：
一、聲明：駁回原告之訴及假執行之聲請。
二、陳述：對於原告請求之醫藥費部分沒意見，但其中如購買土雞一隻八百元之費用
    不合理，且原告住處距離就診之診所很近，請求計程車費用亦不合理，所有之房
    地係與他人共有，目前經濟能力無法給付原告所請求之數額。
三、證據：提出房屋租賃契約書、強制執行事件不動產附表、就學貸款申請書、本票
    、借據、存簿、扣繳憑單、訂購單等影本各一份。
    理      由
一、本件原告主張被告於八十九年二月二十五日晚間，在台中縣后里鄉砲兵指揮部營
    區內，飲用啤酒二瓶後，明知服用酒類足以降低注意力，致無法安全駕駛動力交
    通工具，其飲酒後吐氣所含酒精成分達每公升○‧六九毫克，超過每公升○．二
    五毫克之標準值甚多，顯已不能安全駕駛動力交通工具，猶於同日晚上八時三十
    分許，騎乘其所有車牌號碼ＹＩＪ─５２８號重型機車，自前揭處所欲返回住處
    ，於同日晚間九時許，其沿台中縣豐原市○○路往中正路方向行駛時，途經台中
    縣豐原市○○路閃光黃燈與中山路五七一巷閃光紅燈之交岔路口前時，本應注意
    汽車行車速度依標誌規定，無標誌者，於市區道路時速不得超過四十公里，且汽
    車行駛至交岔路口，其行進應遵守燈光號誌，又汽車駕駛人飲酒後其吐氣所含酒
    精成分超過每公升０點二五毫克以上者，不得駕車，遇閃光黃燈係表示「警告」
    ，車輛並應減速接近，注意安全，小心通過，而肇事地點為閃光號誌之交岔路口
    及市區道路，且依當時天候下雨，夜間有照明設備，路面溼潤、無缺陷及無障礙
    物，視距良好，又無不能注意情事，詎其能注意，竟疏未注意減速慢行、小心通
    過，猶貿然以時速五十公里之高速穿越該交岔路口，致撞及正橫越中山路該處之
    原告，致原告受有右脛腓骨骨折、頭部外傷、右手撕裂傷等傷害，刑事部分並經
    本院以八十九年度交易字第二七五號刑事判決認被告係犯刑法第一百八十五條之
    三服用酒類致無法安全駕駛動力交通工具罪及同法二百八十四條第一項前段過失
    傷害罪，各判處其有期徒刑肆月，如易科罰金以參佰元折算壹日，及有期徒刑肆
    月，如易科罰金以參佰元折算壹日，二者合併定其應執行有期徒刑陸月，如易科
    罰金，以參佰元折算壹日在案，原告受傷後共支付手術及門診等醫藥費、復健費
    、中藥費，及購買止痛膏、助行器、營養品，加上原告住院時支出看護費用三萬
    五千二百元，及該期間內原告無法照顧配偶而另請看護之費用，連同復健就診時
    支出之計程車費用、衣物及眼鏡受損、精神慰撫金等，共計受有五十五萬一千四
    百二十四元之損害，爰依侵權行為之規定，訴請被告如數賠償；被告則以對於原
    告請求之醫藥費部分沒意見，但其中如購買土雞一隻八百元之費用不合理，且原
    告住處距離就診之診所很近，請求計程車費用亦不合理，目前經濟能力無法給付
    上開金額等語，資為抗辯。
二、本件原告主張被告於八十九年二月二十五日晚間，在台中縣后里鄉砲兵指揮部營
    區內，飲用啤酒二瓶後，明知服用酒類足以降低注意力，致無法安全駕駛動力交
    通工具，其飲酒後吐氣所含酒精成分達每公升○‧六九毫克，超過每公升○．二
    五毫克之標準值甚多，顯已不能安全駕駛動力交通工具，猶於同日晚上八時三十
    分許，騎乘其所有車牌號碼ＹＩＪ─５２８號重型機車，自前揭處所欲返回住處
    ，於同日晚間九時許，其沿台中縣豐原市○○路往中正路方向行駛時，途經台中
    縣豐原市○○路閃光黃燈與中山路五七一巷閃光紅燈之交岔路口前時，本應注意
    汽車行車速度依標誌規定，無標誌者，於市區道路時速不得超過四十公里，且汽
    車行駛至交岔路口，其行進應遵守燈光號誌，又汽車駕駛人飲酒後其吐氣所含酒
    精成分超過每公升０點二五毫克以上者，不得駕車，遇閃光黃燈係表示「警告」
    ，車輛並應減速接近，注意安全，小心通過，而肇事地點為閃光號誌之交岔路口
    及市區道路，且依當時天候下雨，夜間有照明設備，路面溼潤、無缺陷及無障礙
    物，視距良好，又無不能注意情事，詎其能注意，竟疏未注意減速慢行、小心通
    過，猶貿然以時速五十公里之高速穿越該交岔路口，適本件原告沿台中縣豐原市
    ○○路七十三巷往中山路五七一巷口正橫越中山路該處，被告見狀因一時閃煞不
    及，其騎乘之上開機車右後視鏡撞及丁○○之右手臂，致原告倒地而受有右脛腓
    骨骨折、頭部外傷、右手撕裂傷等傷害，刑事部分並經本院以八十九年度交易字
    第二七五號刑事判決認被告係犯刑法第一百八十五條之三服用酒類致無法安全駕
    駛動力交通工具罪及同法二百八十四條第一項前段過失傷害罪，各判處其有期徒
    刑肆月，如易科罰金以參佰元折算壹日，及有期徒刑肆月，如易科罰金以參佰元
    折算壹日，二者合併定其應執行有期徒刑陸月，如易科罰金，以參佰元折算壹日
    在案之事實，業據其提出診斷證明書影本六份、上開刑事判決書影本一份為證，
    被告對此亦不爭執，且本件車禍經送請台灣省台中縣區車輛行車事故鑑定委員會
    鑑定結果，亦認被告酒醉駕駛重機車未注意車前狀況減速謹慎行駛，為肇事原因
    ，有鑑定意見書影本一份在卷可按，是被告既無不能注意之情形，其疏未注意致
    撞及原告自有過失，且其過失行為與告訴人所受之傷害間具有相當因果關係，均
    堪認定。
三、因之，被告不法侵害原告之身體，既經認定，原告請求被告賠償費用，是否應予
    准許，爰分述如下：
（一）醫療費用部分：原告主張其自八十九年二月二十五日至三月十二日在省立豐原
      醫院住院十七日，並進行鋼板、鋼釘手術及門診之費用四萬一千一百九十二元
      ，及後續自八十九年四月二十六日至六月三日、同年六月五日至九月四日、同
      年九月二十一日至九十年二月十九日為復健治療一百五十二次共計支出診療費
      用一萬五千一百元，另於八十九年六月二十日以中藥方式治療，計支出診斷費
      用、藥材費用共一萬三千零七十元之部分，業據其提出診斷證明書影本六份及
      相關門診收據等件為證，被告對此亦不爭執，依原告所受傷害及各收據載明治
      療費別，此部分共計六萬九千三百六十二元應認屬治療上之必要費用，被告自
      應賠償之。
（二）增加生活上之需要部分：
  １、原告所主張因傷勢疼痛及造成之行動不便，其須購買止痛膏花費二百五十元、
      助行器花費二千一百元、營養品五千四百八十二元等，業據其提出收據影本為
      憑，觀諸營養品中所列細目如優酪乳等物品並均尚屬原告受傷後為補充營養所
      必要，以上共計七千八百三十二元應由被告賠償之。
  ２、原告主張於住院期間受有相當看護費損害，並以每日二千二百元之相當看護費
      用、共十六日計算者，觀之原告受有右脛腓骨骨折傷勢，此確有需他人隨身看
      護之必要，是其雖自承住院期間由親屬代為照護，惟仍難以其親屬基於親情所
      為之恩惠行為，即謂原告未受此需他人看護而須負擔勞費之損害；至於原告主
      張每日看護費用二千二百元者，並未據其提出任何證據為佐，然參諸其所稱配
      偶因病由他人看護之費用係每日一千一百元，有收據影本四份附卷可稽，該看
      護費用應以每日一千一百元計算為適當，其主張住院中之十六日有看護需要，
      復有上開診斷明書影本等件可按，其主張看護費用其中計一萬七千六百元者（
      1100*16= 17600），為有必要；此外，就原告主張配偶前曾中風而得由其照護
      ，於該期間內原告配偶又因跌倒受傷住院，因其受傷無法照顧而另請看護之費
      用二萬三千一百元部分，依其自承之情節，此看護原因既係因原告配偶自身跌
      倒所致，尚難認此與被告前述不法侵害原告身體之行為有何相當因果關係，原
      告此部分主張尚屬無據。是就看護費用部分於一萬七千六百元之範圍內，被告
      應負損害賠償責任。
  ３、關於原告自八十九年三月十二日至十月三十日止之後續復健治療中，其為前往
      就診而實際支出計程車費用一萬零五百八十元者，業據其提出收據影本一份為
      憑，被告雖辯稱其為治療之診所距離其住處不遠云云，然以原告腿部受傷、行
      動不便等情形，此應係其為治療所必需之費用，被告所辯並無理由，原告此部
      分主張，應為有據。
（三）再原告受傷當時亦有衣物、眼鏡受損，價值共計五千三百五十元者，固據其提
      出照片六張及收據影本二份為為證，惟按因犯罪而受損害之人，於刑事訴訟程
      序得附帶提起民事訴訟，刑事訴訟法第四百八十七條第一項定有明文，且若所
      提起附帶民事訴訟部分不合前述規定，即屬訴不合法之情形，應予駁回；本件
      原告於前述刑事案件訴訟程序中提起附帶民事訴訟，該刑事犯罪之過失傷害行
      為，僅指對原告之身體健康等造成之傷害，此原告所有之衣服、眼鏡等毀損之
      物之損害部分並非該犯罪所受損害，而係被告另有過失毀損行為所致，揆諸前
      揭說明，此部份既不得提起附帶民事訴訟而屬訴不合法，自應駁回之。
（四）精神慰藉金四十萬元部分：查原告受有右脛腓骨骨折、頭部外傷、右手撕裂傷
      等傷害，復原期間且行動不便等，堪認其肉體、精神受有極大痛苦，本院斟酌
      被告又係酒醉駕車肇事致原告受傷等實際情況，及原告年紀已六十歲，被告正
      值壯年而有相當工作能力，及兩造身分、地位、經濟能力等情，認原告請求四
      十萬元，仍嫌過高，應予核減為十三萬元，方屬公允，逾此數額之請求，為無
      理由。
    是以，如前述原告所受損害共計為二十三萬五千三百七十四元（69362+7832
    +17600 +10580+130000=235374），應由被告如數賠償之。
四、從而，原告基於基於侵權行為之規定，訴請被告賠償二十三萬五千三百七十四元
    ，及自起訴繕本送達翌日即民國八十九年六月二十八日起至清償日止，按年息百
    分之五計算之法定遲延利息，尚無不合，應予准許，超過部分則難謂有據，應予
    駁回。
五、本件事證已臻明確，兩造其餘主張及所提證據與本院上開論斷無涉或無違，不予
    贅述。
六、原告陳明願供擔保以代釋明，聲請宣告假執行，經核其勝訴部份，並無不合，爰
    酌定相當擔保金額准許之；至於原告敗訴部分，其假執行之聲請即失所依附，不
    應准許之。
七、據上論結，本件原告之訴，為一部有理由，一部無理由，並依民事訴訟法第七十
    九條但書、第三百九十條第二項，判決如主文。
中      華      民      國    九十    年      六      月      八        日
                                臺灣臺中地法院民事第一庭
~B法      官  林麗真
右為正本，係照原本作成。
如對本判決上訴，須於判決送達後廿日內向本院提出上訴狀
中      華      民      國    九十      年      六      月      八      日
~B法院書記官


司法院資訊處製作；財團法人民間司法改革基金會備份。
